臺灣屏東地方法院民事判決　　　　　　110年度潮簡字第646號
原　　　告　兆豐產物保險股份有限公司

法定代理人　梁正德
訴訟代理人　黃美娟
被　　　告　陳瑞明　

上列當事人間請求侵權行為損害賠償事件，本院於民國110 年12
月22日言詞辯論終結，判決如下：
    主  文
被告應給付原告新臺幣壹萬壹仟壹佰貳拾貳元，及自民國110 年
8 月13日起至清償日止，按年息5 ％計算之利息。
原告其餘之訴駁回。
訴訟費用由被告負擔十分之七，餘由原告負擔。
本判決第一項原告勝訴部分得假執行。但被告如以新臺幣壹萬壹
仟壹佰貳拾貳元為原告預供擔保，得免為假執行。
    事實及理由
一、本件被告經合法通知，未於言詞辯論期日到場，核無民事訴
    訟法第386 條各款所列情形，爰依原告聲請，由其一造辯論
    而為判決。
二、原告主張：
  ㈠被告於民國109 年10月9 日9 時56分許，駕駛車牌號碼000-
    0000號自用小客車，於屏東縣○○鄉○○村○○路00○0 號
    前，未注意車前狀況，不慎自後追撞由訴外人廖祐緯所駕駛
    之車牌號碼000-0000自用小貨車（下稱系爭車輛）之後方車
    身，造成系爭車輛受損（下稱系爭事故）。
  ㈡系爭車輛係由原告所承保（車主為訴外人威爾帝整合行銷有
    限公司），原告業已依保險契約賠付修復系爭車輛之工資新
    臺幣（下同）2,700 元、零件費用13,782元，合計16,482元
    ，又系爭事故係因被告之過失駕駛行為所致，原告得依據保
    險法第53條規定，代位行使車主對被告之損害賠償請求權。
    綜上，原告爰依據民法第184 條第1 項前段、第191 條之2
    前段、保險法第53條等規定提起本訴等語，並聲明：被告應
    給付原告16,482元，及自起訴狀繕本送達之翌日起至清償日
    止，按年息5 ％計算之利息。
三、被告經本院合法通知，未於言詞辯論期日到場，前亦未提出
    書狀作何陳述或答辯。
四、本院之判斷：
  ㈠按「因故意或過失，不法侵害他人之權利者，負損害賠償責
    任；汽車、機車或其他非依軌道行駛之動力車輛，在使用中
    加損害於他人者，駕駛人應賠償因此所生之損害。但於防止
    損害之發生，已盡相當之注意者，不在此限」，民法第184
    條第1 項前段、第191 條之2 分別定有明文。次按「被保險
    人因保險人應負保險責任之損失發生，而對於第三人有損失
    賠償請求權者，保險人得於給付賠償金額後，代位行使被保
    險人對於第三人之請求權；但其所請求之數額，以不逾賠償
    金額為限。」，保險法第53條第1 項亦定有明文。再按「汽
    車行駛時，駕駛人應注意車前狀況及兩車併行之間隔，並隨
    時採取必要之安全措施，不得在道路上蛇行，或以其他危險
    方式駕車。」，道路交通安全規則第94條第3 項定有明文。
  ㈡本件原告主張被告有於上揭時、地，因過失駕駛行為致發生
    系爭事故，系爭車輛因而受損等情，有原告提出之行車執照
    、道路交通事故初步分析研判表、道路交通事故當事人登記
    聯單、車輛受損照片、估價單、結帳清單、電子發票證明聯
    、理賠資料、賠款滿意書，及本院函查之屏東縣政府警察局
    恆春分局110 年8 月2 日恆警交字第11031338100 號函文暨
    所附系爭事故之道路交通事故現場圖、道路交通事故調查報
    告表㈠㈡、道路交通事故談話紀錄表、當事人酒精測定紀錄
    表、公路監理電子閘門、車輛詳細資料報表、道路交通事故
    當事人登記聯單、現場照片等資料在卷可參，且經本院核閱
    無誤。查被告應於駕駛時，注意車前狀況，被告卻疏未注意
    前方亦為同向行駛之系爭車輛，自後撞擊系爭車輛，被告應
    負過失責任甚明，是本院綜合參酌上揭事證，認為原告主張
    系爭事故係因被告之過失駕駛行為所致，且系爭車輛因而受
    損等情，應可採信。綜上，被告對於系爭事故之發生，應負
    過失責任，且系爭車輛受損與被告之過失駕駛行為間，亦具
    有相當因果關係，則原告依據民法第184 條第1 項前段、第
    191 條之2 等規定，主張被告對系爭車輛應負損害賠償責任
    ，自屬有據。
  ㈢另原告主張系爭車輛為其承保，其已依保險契約賠付修復系
    爭車輛之工資2,700 元、零件費用13,782元，合計16,482元
    等情，亦據原告提出上揭估價單等資料為證，固堪認屬實。
    惟查，修復費用之賠償以必要者為限，則修理材料以新品換
    舊品，自應予以折舊（最高法院77年度第9 次民事庭會議決
    議㈠意旨參照）。本件系爭車輛依卷附行車執照所載（見本
    院卷第8 頁），係西元2018年6 月出廠，於系爭事故發生時
    已使用2 年4 月，依據行政院頒佈之「固定資產耐用年數表
    」、「固定資產折舊率表」所示，汽車之耐用年數為5 年，
    則就其中零件費用13,782元部分自應予計算折舊，本院爰依
    平均法計算其折舊（即以固定資產成本減除殘價後之餘額，
    按固定資產耐用年數表規定之耐用年數平均分攤，計算折舊
    額），每年折舊率為5 分之1 ，並參酌營利事業所得稅查核
    準則第95條第6 項規定：「固定資產提列折舊採用平均法、
    定率遞減法或年數合計法者，以1 年為計算單位；其使用期
    間未滿1 年者，按實際使用之月數相當於全年之比例計算之
    ；不滿1 月者，以月計。」，從而，上揭零件費用扣除折舊
    後應為8,422 元（計算方式如附件所示）。綜上，原告得代
    位請求賠償系爭車輛之修復費用合計為11,122元（即工資2,
    700 元+ 零件費用8,422 元＝11,122元），逾此金額之請求
    ，則屬無據，不應准許。
五、綜上所述，原告得代位請求賠償系爭車輛之修復費用為11,1
    22元。從而，原告依據民法第184 條第1 項前段、第191 條
    之2 前段、保險法第53條第1 項等規定，聲明請求被告應給
    付原告11,122元，及自起訴狀繕本送達之翌日（即110 年8
    月13日）起至清償日止，按年息5 ％計算之利息，為有理由
    ，應予准許，逾此範圍金額之請求，則無理由，應予駁回。
六、本件原告勝訴部分係就民事訴訟法第427 條第2 項訴訟適用
    簡易程序所為被告敗訴之判決，依同法第389 條第1 項第3
    款規定，應依職權宣告假執行。本院並依同法第392 條第2
    項規定，依職權宣告被告如預供擔保，得免為假執行。
七、訴訟費用負擔之依據︰民事訴訟法第79條。
中    華    民    國   111    年     1    月    21    日
                  潮州簡易庭  法  官  呂憲雄
正本係照原本作成。
如對判決上訴，須於判決送達後二十日內向本院提出上訴狀，其
未表明上訴理由者，應於提出上訴後二十日內向本院補提理由書
狀（均須按他造當事人之人數附繕本）。
如委任律師提起上訴者，應一併繳納上訴審裁判費。
中    華    民    國   111    年     1    月    21    日
                              書記官  林鴻仁
　
　
　
　
　
　
　
附件：
計算方式：1.殘價＝取得成本÷( 耐用年數＋1)即13,782÷( 5
+1) ＝2,297 （小數點以下四捨五入）。2.折舊額＝( 取得成本
－殘價) ×1/（耐用年數）×（使用年數）即( 13,782－2,297)
×1/5 ×（2+4/12）＝5,360 （小數點以下四捨五入）。3.扣除
折舊後價值＝（新品取得成本－折舊額）即13,782－5,360 ＝8,
422